臺灣高雄地方法院刑事裁定
111年度毒聲字第857號
聲  請  人  臺灣高雄地方檢察署檢察官
被      告  潘禹安


上列被告因違反毒品危害防制條例案件，經檢察官聲請送觀察、
勒戒（111年度毒偵字第3180號），本院裁定如下：
    主  文
潘禹安施用第二級毒品，令入勒戒處所觀察、勒戒，其期間不得
逾貳月。
    理  由
一、聲請意旨如附件聲請書所載。
二、按犯毒品危害防制條例第10條之罪者，檢察官應聲請法院裁
    定，令被告入勒戒處所觀察、勒戒，其期間不得逾2月；依
    前項規定為觀察、勒戒或強制戒治執行完畢釋放後，3年後
    再犯第10條之罪者，適用本條前2項之規定，毒品危害防制
    條例第20條第1項、第3項（民國109年1月15日修正，同年7
    月15日施行）分別定有明文。而所謂「3年後再犯」，只要
    本次再犯（不論修正施行前、後）距最近1次觀察、勒戒或
    強制戒治執行完畢釋放，已逾3年者，即該當之，不因其間
    有無犯第10條之罪經起訴、判刑或執行而受影響（最高法院
    刑事大法庭109年度台上大字第3826號裁定意旨參照）。又
    依毒品檢驗學上之常規，尿液中含毒品成分反應所使用之檢
    驗方法，對於受檢驗者是否確有施用毒品行為之判斷，在檢
    驗學常規上恆有絕對之影響。其以酵素免疫分析或薄層定性
    分析等方式為初步篩檢者，因具有相當程度偽陽性之可能，
    如另以氣（液）相層析、質譜分析等較具公信力之儀器為交
    叉確認，因出現偽陽性反應之機率極低，核足據為對涉嫌人
    不利之認定，此為邇來我國實務所肯認，且為本院執行職務
    所知悉之事項。再者，依據西元2018年美國FDA 網站公布尿
    液中於施用安非他命與甲基安非他命後可檢出之時限為2至3
    天，惟毒品可檢出之時間，與服用劑量、服用頻率、尿液採
    集時間點、個案體質與代謝情況等因素有關，因個案而異，
    有衛生福利部食品藥物管理署108年1月31日FDA管字第10890
    00957號函參照。
三、經查：
㈠、被告潘禹安於於111年7月11日13時20分許（聲請書誤載為110
    年7月11日，應予以更正）為警採集之尿液，經正修科技大
    學超微量研究科技中心先以酵素免疫分析法為初步檢驗，再
    以液相層析串聯式質譜法確認檢驗結果，確呈安非他命、甲
    基安非他命陽性反應，其中安非他命檢出濃度為4,320ng/ml
    ，甲基安非他命檢出濃度為53,060ng/ml等情，有該研究科
    技中心111年8月3日尿液檢驗報告（原始編號：L0-000-000
    號）、高雄市政府警察局刑事警察大隊偵三隊九分隊偵辦毒
    品案尿液採證代碼對照表冊（尿液代碼：L0-000-000號）在
    卷可憑。依前揭說明，本件即可排除偽陽性反應產生之可能
    。而依上開尿液檢驗結果顯示，被告尿液中所呈現安非他命
    、甲基安非他命濃度非低，明顯超過濫用藥物尿液檢驗作業
    準則第18條規定之甲基安非他命陽性判定標準即「甲基安非
    他命500ng/ml，且其代謝物安非他命之濃度在100ng/ml以上
    」，足認被告確有於上開採尿時回溯72小時內某時（不含公
    權力拘束期間），在高雄市三民區友人住處內，以將第二級
    毒品甲基安非他命置入玻璃球燒烤後吸食煙霧之方式，施用
    甲基安非他命1次無訛，且被告於警詢及偵查中坦承不諱。
    準此，被告於前揭時間施用第二級毒品甲基安非他命之犯行
    ，洵堪認定。
㈡、被告前因施用毒品案件，經送觀察、勒戒後，因認無繼續施
    用毒品傾向，於99年11月2日執行完畢釋放，並經臺灣高雄
    地方檢察署（下稱高雄地檢署）檢察官以99年度毒偵字第38
    91號為不起訴處分確定，至今並無再為觀察、勒戒或強制戒
    治處遇之紀錄乙節，有臺灣高等法院被告前案紀錄表1份可
    參。本件是被告於上述觀察、勒戒執行完畢釋放3年後所為
    ，依上述說明，自應再令被告入勒戒處所觀察、勒戒。
四、現行毒品危害防制條例對於「初犯」及「3年後再犯」施用
    毒品案件之處理，採行「觀察、勒戒」與「附條件緩起訴處
    分」（同條例第24條）併行之雙軌模式。檢察官是否對被告
    為附條件之緩起訴處分，屬法律賦予檢察官之職權，並非施
    用毒品者所享有之當然權利，檢察官得本於上開規定及立法
    目的，依職權妥為斟酌、裁量而予決定。除檢察官之判斷有
    違背法令、事實認定有誤，或其裁量有重大明顯瑕疵外，自
    應尊重檢察官職權之行使，不得任意指為違法。經查，被告
    於前述觀察、勒戒執行完畢釋放後，仍多次因施用毒品，經
    法院判處罪刑確定並入監執行，最近一次於105年8月23日執
    行完畢出監，同有上開前案紀錄表附卷可佐，則被告屢犯施
    用毒品犯行，已多次入監執行，仍未能矯正惡習，可見其有
    毒品來源、法治觀念淡薄，戒絕毒癮之意志不堅、自制力薄
    弱，若再僅以寬鬆之社區性戒癮治療，已難期待其能完全戒
    絕毒癮，又被告另涉犯殺人未遂、傷害等案件，經高雄地檢
    署檢察官偵查中，則檢察官考量本案具體情節，向本院聲請
    令被告入勒戒處所觀察、勒戒，以監禁式之治療方式，求短
    時間內隔絕被告之毒品來源，務使其專心戒除毒癮，而未依
    刑事訴訟法第253條之1規定對被告為附命完成戒癮治療之緩
    起訴處分，核其此部分職權之行使尚屬合法，形式上亦無裁
    量恣意或濫用之情，於法有據。
五、綜上，本件聲請於法有據，應予准許，爰依毒品危害防制條
    例第20條第3項、第1項，裁定如主文。
中　　華　　民　　國　　111 　年　　11　　月　　25　　日
                  刑事第六庭    法　官  陳紀璋
以上正本證明與原本無異。
如不服本裁定，應於收受送達後5 日內向本院提出抗告狀。
中　　華　　民　　國　　111 　年　　11　　月　　25　　日
　　　　　　　　　　　　　　　　書記官　郭素蓉